【裁判字號】    90,訴,1220
【裁判日期】    901220
【裁判案由】    誣告
【裁判全文】
臺灣板橋地方法院刑事判決                          九十年度訴字第一二二號
    公  訴  人  臺灣板橋地方法院檢察署檢察官
    被      告  丙○○
右列被告因誣告案件，經檢察官提起公訴（九十年度偵字第七八○二號），本院判決
如左：
    主  文
丙○○意圖他人受刑事處分，向該管公務員誣告，處有期徒刑伍月，緩刑年。
    事  實
一、丙○○與乙○○係叔姪關係，二人因丙○○之父即乙○○祖父之事迭有爭執。緣
    乙○○於民國八十八年二月二十二日下午前往丙○○位於臺北縣板橋市○○路○
    段二六五巷十二號三樓住處，與丙○○商討其祖父財產之事，適其姨母江陳瑞珠
    、江玉山夫婦亦在場，雙方因乙○○替其祖父保管一筆款項發生爭執，江陳瑞珠
    竟基於傷害之犯意，毆打乙○○，致乙○○受傷（江陳瑞珠此部分傷害部分業經
    臺灣高等法院以八十八年度上易字第五三三五號判處拘役二十日確定）。乙○○
    乃於八十八年四月間具狀向臺灣板橋地方法院檢察署提出丙○○、陳呂阿銀（即
    丙○○之妻）、江玉山、陳瑞珠等人傷害告訴（除前揭江陳瑞珠外，其餘丙○○
    、江玉山此部分經本院八十八年度易字第二七四四號判處無罪確定在案，陳呂阿
    銀經臺灣板橋地方法院檢察署檢察官以八十八年度偵字第八七五○號為不起訴處
    分在案）。詎丙○○因不滿其與江陳瑞珠等人遭乙○○告訴，竟意圖乙○○受刑
    事處分，基於誣告之犯意，於八十八年六月九日向臺灣板橋地方法院檢察署具狀
    誣指「乙○○於八十八年二月二十三日上午八時許（丙○○告訴狀誤載為三月二
    十三日），擅自闖入丙○○住處，大肆喧囂吵鬧並語出污穢，更因乙○○用力甩
    門，致使門鎖完全被破壞，大門也因而毀損且無法正常使用等語」，以乙○○毀
    損丙○○住處大門門鎖，致生損害於丙○○之事實，提出毀損罪嫌告訴。嗣該案
    經臺灣板橋地方法院檢察署檢察官以八十八年度偵字第一四四五三號、一四九二
    六號提起公訴，惟經本院以八十九年度易字第六六九號案件，判處乙○○無罪在
    案，嗣丙○○復具狀聲請檢察官提起上訴後，經臺灣高等法院以八十九年度上易
    字第三二○○號駁回其上訴確定。
二、案經乙○○訴請臺灣板橋地方法院檢察署檢察官偵查起訴。
    理  由
一、訊據被告丙○○矢口否認上揭誣告犯行，辯稱：伊並沒有誣告乙○○，伊家門鎖
    確實有壞，伊太太（陳呂阿銀）叫開鎖的來開過，他說裡面鬆掉，把它轉緊就可
    以，並沒有幫伊換鎖，但是後來伊回家，鎖打不開就自己去買鎖來換，原先那把
    鎖，伊不知她（指乙○○）要告伊，所以把它丟掉了云云。惟查：
（一）右揭犯罪事實，業據告訴人乙○○指訴甚詳，據告訴人乙○○指訴：伊當天（
      八十八年二月二十三日）是按電鈴，由丙○○自己開門，並沒有大力開他們家
      的門，伊按了二次，他才開門，當時只有伊跟伊先生去，被告家只有丙○○跟
      伊阿公在，伊沒有毀損他們家的鎖等語。經本院調閱被告提出告訴，認告訴人
      乙○○涉犯妨害自由等罪（包括本件毀損罪）之臺灣板橋地方法院檢察署八十
      八年度偵字第一四四五三號、本院八十九年度易字第六六九號、臺灣高等法院
      八十九年度上易字第三二○○號卷宗查明，於該案件偵查中，被告於八十八年
      六月九日之告訴狀內載明「．．．因被告（指乙○○）故意用力甩門，致使門
      鎖完全被破壞，大門也因而毀損且無法正常使用．．．等語」，嗣於偵查中被
      告丙○○供稱：八十八年八月二十三日早上八點許，被告（指乙○○）與他先
      生來，當時伊正在房內餵伊父親吃飯，聽到屋外碰一聲，伊出來看，看到被告
      與他先生來，伊問他們來作什麼，為何將伊門敲那麼大聲，他說要將伊父親帶
      回去養，．．．他門八十八年二月二十三日來伊家時，將門鎖弄很大力才壞掉
      的，門沒有壞，只有鎖頭壞掉，收據是換鎖費用，隔天伊太太要進門時，門鎖
      打不開，才叫鎖匠來開鎖，當時門鎖外表未壞，從屋內也可開鎖、上鎖，但從
      屋外不能開鎖進來等語（見該案偵查卷第二十三頁、第二十四頁正面）。而於
      該案本院審理中，被告丙○○則供稱：．．．二十二日（應係二十三日之誤）
      上午，她（指乙○○）又與她先生把門弄壞進來的．．．等語（見該案本院卷
      八十九年三月十五日訊問筆錄），然於該案件中，本院傳訊證人甲○○即丙○○所指曾至彼住處之鎖匠，於該案中證述：．．．收據是伊開的，因有鄰居要
      伊幫他開鎖，伊過去後，帶開鎖工具，幫他開後，就回去了，那一女子（指被
      告之妻陳呂阿銀）說忘了帶鑰匙或鑰匙有問題，伊也忘了，才叫伊去開，伊開
      了五分鐘後就開了，後伊也走了，那鎖是喇叭鎖，可能是內部樓下反鎖，這鎖
      有一點鬆動，伊把它鎖緊後還可用，沒壞。那女的當時要伊開這收據上寫說開
      鎖及換，但伊說伊只有開鎖，沒有換鎖，所以收據上只能開這樣，但她說另外
      有找伊兒子換鎖，伊說伊不知這事，不能亂開，收據不是當天開的，收據上之
      日期八十八年二月二十四日，確是她叫伊寫這日期，但開鎖是在這之前或之後
      ，詳細日期伊忘了，但該收據是在今年（八十九年）二月左右開的等語（見該
      案本院卷八十九年四月二十八日訊問筆錄）。又據本院嗣提示證人甲○○上揭
      筆錄予被告丙○○時，丙○○表示係過二天才叫他（應指證人甲○○）來換的
      等語（見該案本院卷八十九年五月一日審判筆錄）。並於該案審理中，告訴理
      由狀補充狀內載明「．．．另告訴人（即被告丙○○）家中之門鎖，係遭力碰
      撞而撞壞一節，業經告訴人於八十九年三月十五日庭訊，被告（指乙○○）當
      庭否認後，即前往換鎖之鎖匠處，取得其當天開庭證明該鎖係「撞壞」之收據
      ．．．」等語，並提出由甲○○所開立其上載明「品名啦叭鎖撞壞，數量一，
      總價二百元」之收據一紙在卷可參。則由被告丙○○於上揭案件之陳述可知，
      其當時指訴其門鎖係由乙○○弄壞，而由證人甲○○來換鎖等情，然被告此項
      供述，與前揭證人甲○○所證其僅開鎖，並未換鎖，且鎖有一點鬆動，把它鎖
      緊後還可用，沒壞一節大有出入。則被告所辯當時告訴人乙○○確有弄壞彼之
      門鎖一節，即顯有疑問。
（二）次查被告於本院審理時供稱：．．．請甲○○來開鎖的時間，應該是（八十八
      年）二月二十三日乙○○來伊家碰壞當天下午，乙○○到伊家的時候，伊剛好
      在家，伊當時在房間，聽到外面的聲音很大，伊出來看，他們是進來的時候，
      開門弄得很大聲，伊才從房間出來看的，伊出來時，乙○○的先生說要來討公
      道，乙○○並且一直拉伊爸爸，伊說你要拉什麼，把里長請來，結果他們二人
      就出去了，他們出去的時候，就沒有碰撞門，當時門沒有關，告訴人沒有按門
      鈴進來，門本來是關的，伊不知道有沒有上鎖，伊太太當時出去買菜不在家，
      家裡只有伊和伊爸爸在，告訴人把門打開，很大力的開門，門撞到鞋櫃，門沒
      有壞掉，伊當天後來有出去，回來的時候伊才發現的，伊太太那天買菜回來的
      時候，伊還在家裡，門沒有鎖，伊太太自己進來，後來伊才出去的，伊太太後
      來也有出去，回來的時候才發現門開不開，伊太太就請甲○○來開，後來伊回
      來的時候，門還是打不開，伊在外面用鎖打不開，裡面才可以開，那天是伊太
      太幫伊開門的，後來那天晚上伊才去買鎖自己把它換掉，．．．門沒有壞掉，
      只有門鎖因為經過震動，裡面的零件壞掉，至開鎖的日期二月二十四日，是因
      為伊太太不知道日期，跟甲○○講錯了，．．．至記載撞壞之收據，是律師請
      伊去找甲○○，證明鎖是如何壞的，伊沒有請甲○○來開過鎖等語。經本院訊
      問被告為何不去向買鎖的人請他開收據？被告供稱：賣鎖的人不知道伊的鎖是
      如何壞掉的，因為甲○○有來開鎖，所以伊想他才知道鎖是如何壞掉的，而且
      當時律師說開鎖的人應該知道鎖是如何壞的，應該可以開證明給伊，所以伊才
      請甲○○幫忙開收據，證明鎖是壞掉的等語。則參酌被告丙○○於本案審理中
      ，對於本件鎖係由自己去買鎖來換一節與前揭本院審理乙○○之八十九年度易
      字第六六九號案件審理中所述該鎖係過二天才叫甲○○來換之供述，有前後不
      一之情形。查被告於前揭案件迭經偵查、審判期間，均未曾表示該鎖係由其本
      人所換，而於告訴人告訴被告本件誣告時，始為此項供述，則此項供述是否事
      實，亦有疑慮。果如被告丙○○所辯，當時其鎖確有被告訴人乙○○損壞之情
      形，則其在前揭案件中對於何人換鎖，去何處買鎖來換一節亦可據實供述，何
      致捨此不為，竟要求證人甲○○開具開鎖及換鎖收據之理。至證人呂阿銀即被
      告之妻雖於本院審理時證述被告有去買鎖來換等語，然參酌該證人與被告係夫
      妻，關係密切，所為證言難免有偏頗被告之虞，尚難僅以此證言即可認定被告
      確因告訴人弄壞其鎖，而有換鎖情形。另證人趙沼松雖到庭證述：伊記得約二
      年多前的農曆年過後的下午，伊去他（指被告）大觀路的家，那天是去找他聊
      天，伊有問他是否有換鎖，他說壞掉了，．．．伊進門就看到鎖換新的，他的
      是喇叭鎖，舊的和新的不一樣，因為伊是做油漆的，伊看得出來，伊進去看到
      就問他，他就說被人弄壞了，當時伊沒有問他什麼，是當天後來我們喝茶聊天
      的時候，伊才問他鎖壞的原因，他才說他的甥女的先生把門弄壞的，他當時說
      什麼，伊記得他是說他甥女的先生進來撞門，把門弄壞，伊說是小事，換了就
      好，至於他去哪裡換鎖的，伊沒有問他，他也沒有告訴伊。伊印象中他是說女
      的先生弄壞的，他沒有說是女的弄壞的，伊去的那天，距離門弄壞的那天，伊
      記得他說是昨天的事情等語（見本院九十年十二月六日審判筆錄）。然查被告
      之前於本院第一次訊問時，本院訊問被告「當天當場鎖壞掉還有誰知道？」被
      告答稱：「沒有，只有伊太太知道，不過伊後來有告訴朋友。」而同日本院問
      被告「有無其他項或證據需要調查？」被告答稱：「可能只有當時開鎖甲○○
      可作證，沒有其他人可作證。」（見本院九十年八月三十日訊問筆錄），其後
      於本院另次訊問中，被告始供稱：伊換鎖隔天，有一個朋友趙國松，他知道伊
      換鎖的情形（見本院九十年十月二十五日訊問筆錄）。參酌證人趙沼松當時並
      未在現場親見告訴人乙○○有如何破壞被告丙○○住處門鎖之情形，雖其證述
      曾於上揭時間（破壞門鎖之翌日）至被告住處，然對於該門鎖究有無被告訴人
      所破壞一節並未親身經歷，且據該證人所證，其聽聞被告所說係告訴人之夫弄
      壞等語，亦與被告先前指訴係告訴人弄壞一節不符。況查被告於前揭告訴乙○○毀損案件中，曾於偵查中供稱：「隔天伊太太要進門時，門鎖打不開，才叫
      鎖匠來開鎖等語」（見該案偵查卷第二十三頁反頁），且於本案偵查中亦供述
      ：八十八年二月二十三日弄壞鎖鑰，二月二十四日找人來修理等語（見臺灣板
      橋地方法院檢察署九十年度他字第十八號偵查卷）。而被告於本院審理時始改
      稱係弄壞鎖當天晚上由己換鎖等語，茲以被告於八十八年七月十四日所為之供
      詞，距離案發時間八十八年二月二十三日不到五個月之時間，而於本件審理時
      之供述，距離案發時間已有二年以上之時間，其竟於二年多以後始憶及何人、
      何日換鎖，亦屬甚難想像。是該證人聽聞被告之言所為之證言，即不足為被告
      有利之認定，亦無從認定該門鎖確係因告訴人毀壞而換新。
（三）再查據本院傳訊證人甲○○到庭證述：．．．伊記得是被告的太太（陳呂阿銀
      ）叫伊過去他們大觀路的他的家開鎖，伊記得應該是喇叭鎖被反鎖，伊把鎖打
      開就離開了，當時那個鎖有沒有壞掉伊不知道，當時與伊接觸的是丙○○的太
      太，伊沒有進去，沒有看到丙○○，至於鎖有沒有問題，伊沒有辦法判斷，．
      ．．是丙○○的太太來找伊開收據，伊寫什麼內容伊忘記了，不知道是開鎖或
      換鎖，我們開鎖或換鎖的價格不同，開鎖是一百至一百五，換鎖最低是三百元
      以上，至於丙○○的太太有沒有要求伊寫開鎖或換鎖伊不記得了，我們是鄰居
      ，應該他叫伊怎麼寫，伊就會寫，伊目前沒有印象他叫伊寫換鎖伊不寫，證言
      只有這部份伊不記得了，其他都是實在的，開收據時是被告跟他太太一起來找
      伊，叫伊寫的內容是他太太講的，被告沒有說等語，．．．二百元之收據是伊
      開的，事實上伊沒有收二百元，是被告叫伊開的，伊也不知道他要做什麼，伊
      以為他是要報帳，一百五十元部分伊是確實有幫他開鎖，至於二百部分，伊沒
      有收，是他請伊開，他自己去買鎖，伊以為他是要報帳用的，因為我們開鎖加
      換鎖是要二百元，所以事實上沒有拿二百元這件事情。．．．伊去開鎖那天，
      伊不知道鎖有壞掉，伊用工具開鎖之後，伊就走了，鎖裡面有沒有壞伊不清楚
      ，必須要整個拆下來才會知道，伊知道呂阿銀的先生是做木工的，如果要換鎖
      ，他們應該會自己買鎖來換，．．．伊不確定鎖有沒有壞掉，伊當時認為可以
      關起來，就是沒有壞，但是門關起來，可不可以開，伊不清楚，所謂鎖有點鬆
      動，是伊把喇叭鎖的外環鎖緊，伊當時只有開，呂阿銀有沒有說開、換，他當
      時有無說找伊兒子換鎖的事，伊現在已經忘記了，．．．伊不知道鎖如何壞掉
      ，伊認為他是要收據報帳等語（見本院九十年十月二十五日、同年十一月二十
      二日訊問筆錄）。參酌證人甲○○之證言與其前於上揭被告告訴乙○○毀損一
      案中之證言有多處不符之處，茲以證人甲○○於上揭案件為證言時間係八十九
      年四月二十八日，而本件證言時間已距前次證言時間將近一年半之時間，是其
      證言或有遺忘或記憶不清之情事，應屬事理之常。而該證人甲○○於上揭案件
      中為證言時，距離案發時間較接近，且距離被告及其妻要求其開具收據之時間
      甚為接近，又查該證人與被告間並無任何關係，僅係曾為被告住處開鎖之人，
      其之前所為之證言，亦無特予虛構事實，而故為不利被告證言之理。再以該證
      人係以鎖匠為業，對於該鎖究有無損壞一節應屬可知悉之事項，如該鎖確有損
      壞，其焉有不建議換新之理。況其於前開證言時，明確證述有將該鎖鎖緊後還
      可用，沒壞等語，又證述被告之妻曾要求其在收據上寫開鎖及換，並曾對之提
      及另外有找伊兒子換鎖等情，果被告當時確有換鎖情事，何致要求該證人寫不
      符實情之收據？此顯與一般常理不符。是證人甲○○之證言，應以其第一次之
      證言較堪採信，難認被告所辯為真正。
（四）再查據告訴人迭於前開被訴毀損等案件中及本件案件審理中，一再陳明其於八
      十八年二月二十三日去被告家，乃按電鈴，經被告開門後始進入，離開時亦沒
      有甩門之情形，沒有弄壞門鎖等語，核其前後所述均屬一致，而被告以告訴人
      毀損其門鎖一案，亦經本院判決告訴人無罪在案，嗣經上訴駁回確定，此據本
      院調閱前開案卷查明屬實，復查並無其他積極證據可資證明告訴人有何毀損被
      告門鎖情事，而被告之門鎖，據本院綜前揭調查結果以觀，係如前揭證人甲○○之前所證，僅有鬆動，經鎖緊後，仍可使用，難認業已達損壞之程度，被告
      竟虛構該門鎖已被完全破壞，且有換鎖一節，誣指告訴人有損壞門鎖云云，即
      有違反客觀真實之事向檢察官為虛偽申告。從而，本件事證已甚明確，被告犯
      行，足以認定，應予依法論科。
二、核被告意圖使告訴人受刑事處分，向該管公務員誣告，所為係犯刑法第一百六十
    九條第一項之誣告罪。爰審酌被告之素行、智識程度、與告訴人之關係係叔姪關
    係，又其犯罪之動機、目的、手段、所生危害及犯罪後態度等一切情狀，量處如
    主文所示之刑，以資懲戒。又查被告前未曾受有期徒刑以上刑之宣告，有台灣高
    等法院檢察署刑案紀錄簡覆表附卷可稽，其素行尚屬良好，此次因與告訴人有案
    件涉訟而一時失慮，罹犯本件犯行，查其年紀已屬老邁，智識程度不高，經此次
    刑之宣告後，應知所警惕而無再犯之虞，本院因認對被告所宣告之刑，以暫不執
    行其刑為適當，爰併予宣告緩刑三年，用啟自新。
三、依刑事訴訟法第二百九十九條第一項前段，刑法第一百六十九條第一項、第七十
    四條第一款，判決如主文。
本案經檢察官許智評到庭執行職務。
中      華      民      國    九十      年     十二     月      二十    日
                                      臺灣板橋地方法院刑事第五庭
                                          法  官    陳   秀   
右正本證明與原本無異。
如不服本判決，應於判決送達後十日內，向本院提出上訴狀。
                                          書記官    張   惠   芳
中      華      民      國    九十      年      十二    月      二十一  日
附錄本案論罪科刑法條全文：
刑法第一百六十九條第一項：意圖他人受刑事或懲戒處分，向該管公務員誣告者，處
                          七年以下有期徒刑。


司法院資訊處製作；財團法人民間司法改革基金會備份。
